臺灣高等法院刑事判決　　　　　　　　96年度上易字第2275號
上　訴　人　臺灣士林地方法院檢察署檢察官
被　　　告　甲○○
上列上訴人因詐欺案件，不服臺灣士林地方法院96年度易字第75
7號，中華民國96年5月28日第一審判決（起訴案號：臺灣士林地
方法院檢察署93年度偵字第5093號、併辦案號:93 年度偵字第76
00號），提起上訴，本院判決如下：
    主  文
原判決撤銷。
甲○○幫助連續意圖為自己不法之所有，以詐術使人將本人之物
交付，累犯，處有期徒刑拾月，減為有期徒刑伍月；如易科罰金
以銀元參佰元即新臺幣玖佰元折算壹日。
    事實及理由
一、本件犯罪事實及證據並所犯法條，均引用檢察官起訴書及併
    辦意旨書所載，並補充被告於原審及本院審理中之自白。又
    被告之自白核與起訴書所載之證據相符，足認被告之自白與
    事實相符；本件事證業臻明確，被告犯行洵堪認定，應依法
    論科。
二、被告行為後，刑法業於94年2月2日修正公布，並於95年7月1
    日施行，又刑法施行法亦於同年6 月14日增訂第1條之1規定
    ，並自同年7月1日施行。按刑法第2條第1項規定：「行為後
    法律有變更者，適用行為時之法律。但行為後之法律有利於
    行為人者，適用最有利於行為人之法律。」於修正刑法施行
    後，自應適用上開規定為「從舊從輕」之比較；又比較新舊
    法時，應就罪刑有關之共犯、未遂犯、想像競合犯、牽連犯
    、連續犯、結合犯，以及累犯加重、自首減輕暨其他法定加
    減原因（如身分加減）與加減例等一切情形，綜其全部罪刑
    之結果而為比較後，再適用有利於行為人之法律處斷，而不
    得一部割裂分別適用不同之新舊法，有最高法院24年度上字
    第4634號、29年度上字第964 號判例意旨及最高法院95年度
    第8次刑事庭會議決議以資參照。經查：
  (一)按修正前刑法第56條規定：「連續數行為而犯同一之罪名者
    ，以一罪論，但得加重其刑至二分之一」，刑法修正後將該
    條規定刪除，此項刪除雖非犯罪構成要件之變更，但顯已影
    響行為人刑罰之法律效果，自屬法律變更，而應為新舊法之
    比較適用。次按幫助犯為共犯，無論刑法修正前後均於第30
    條第2 項規定其科刑得按正犯之刑減輕之。本件被告幫助詐
    騙集團正犯，並由該正犯基於詐欺之概括犯意實行連續詐欺
    犯行之行為，因該詐欺正犯之連續犯行，於上開新舊法比較
    原則下，仍以適用修正前刑法第56條連續犯規定為有利，是
    被告之個別幫助犯行，亦應依共犯從屬性原則，從屬於正犯
    而適用修正前有關連續犯論罪科刑之規定。詳言之，就被告
    之「幫助連續」詐欺取財犯行，亦應適用修正前刑法之規定
    ，較有利於被告。
  (二)刑法第339條普通詐欺罪，其法定刑得科或併科1千元以下罰
    金，依被告行為時之修正前刑法第33條第5 款規定：「主刑
    之種類如左：五、罰金：1 元以上。」經換算新臺幣後，為
    新臺幣3元以上。惟被告行為後，修正刑法第33條第5款規定
    ：「主刑之種類如下：五、罰金：新臺幣1 千元以上，以百
    元計算之。」經比較修正前後關於科處罰金刑之最低刑度規
    定，自應以被告行為時之修正前刑法較有利於被告。
  (三)關於易科罰金之折算標準，依修正前刑法第41條第1 項與修
    正前罰金罰鍰提高標準條例第2 條（現已刪除）規定，係以
    銀元100元至300元即新臺幣300元至900元折算1 日。惟現行
    刑法第41條第1項則規定為：「犯最重本刑為5年以下有期徒
    刑以下之刑之罪，而受6 個月以下有期徒刑或拘役之宣告者
    ，得以新臺幣1千元、2千元或3千元折算1日，易科罰金」，
    。經比較新舊法之規定，自以被告行為時即修正前舊法之規
    定，較有利於被告。
  (四)綜上比較，上開修正前刑法條文之規定既較修正後之規定有
    利於被告，自應依刑法第2 條第1 項前段規定，適用修正前
    之規定論處。
三、核被告甲○○所為，係犯刑法第339條第1項之詐欺取財罪。
    。本件詐騙集團正犯所實行之詐欺犯行，時間緊接，所犯係
    構成要件相同之罪名，顯係基於概括之犯意為之，應論以修
    正前刑法第56條之連續犯；而被告以幫助他人犯罪之故意，
    對詐欺正犯提供帳戶資以助力之幫助行為，係參與上開詐欺
    犯罪構成要件以外之行為，其幫助行為僅構成幫助連續犯，
    本質上仍屬幫助犯無疑，爰依修正後刑法第30條第2 項規定
    減輕其刑。又被告於88年間前因妨害家庭案件，經臺灣板橋
    地方法院以88年9月16日88年度易字第2416號判處有期徒刑3
    月，並經臺灣高等法院駁回上訴確定，甫於89年1 月28日易
    科罰金執行完畢，於5 年內故意再犯本件有期徒刑以上之罪
    ，應論以累犯，依法加重其刑，並先加後減（按修正後刑法
    第47條、第49條關於累犯之規定，以出於故意再犯有期徒刑
    以上之罪者為限，並增訂強制工作免其執行或執行完畢後，
    5 年內故意再犯有期徒刑以上之罪者，以累犯論之規定，且
    刪除「依軍法」受裁判者，不適用累犯之規定，以求司法與
    軍法一致。是以修正後之累犯範圍較修正前刑法互有減縮及
    擴張，然於本件被告係故意犯罪，依修正前後之刑法均構成
    累犯，並無有利不利之可言，亦無新舊法之比較問題，非刑
    法第2 條所指之法律有變更，即無該條之適用，應依一般法
    律適用原則，適用裁判時法即刑法第47條第1 項規定，併此
    說明）。原審對被告論罪科刑，固非無見，惟查：被告之行
    為符合中華民國96年罪犯減刑條例，原審漏未減刑，又被告
    尚有如併辦意旨書所載之犯行，原審漏未審酌，即有未洽，
    檢察官上訴指摘及此，為有理由，原判決既有可議，自應由
    本院撤銷改判，茲審酌被告甲○○僅國中畢業，智識程度並
    不高，因需錢孔急，一時失慮，始提供帳戶供他人從事詐欺
    取財犯行，惟犯後坦承犯行，態度尚稱良好，及其犯罪目的
    、所受刺激、犯罪手段、生活狀況等一切情狀，量處如主文
    所示之刑，及減刑，並諭知易科罰金之折算標準。
據上論斷，應依刑事訴訟法第369條第1項前段、第364條、第299
條第1項前段，第310條之2、第454條，刑法第2條第1項前段、第
339條第1項、第30條第2項、第47條第1項，修正前第刑法56條、
第41條第1 項前段，刑法施行法第1條之1第1項、第2項前段，修
正前罰金罰鍰提高標準條例第2 條，現行法規所定貨幣單位折算
新臺幣條例第2條，中華民國96年罪犯減刑條例第2條第1項第3款
、第7 條，判決如主文。
本案經檢察官劉靜婉到庭執行職務。
中　　華　　民　　國　　96　　年　　10　　月　　31　　日
       　　　　　 刑事第八庭審判長法　官　鄭文肅
                                  法　官　蔡光治
                                  法　官　陳貽男
以上正本證明與原本無異。
不得上訴。
                                  書記官  王泰元
中　　華　　民　　國　　96　　年　　10　　月　　31　　日
附錄：本案論罪科刑法條全文
中華民國刑法第339條
（普通詐欺罪）
意圖為自己或第三人不法之所有，以詐術使人將本人或第三人之
物交付者，處5年以下有期徒刑、拘役或科或併科1千元以下罰金
。
以前項方法得財產上不法之利益或使第三人得之者，亦同。
前二項之未遂犯罰之。
